【裁判字號】    94,上更(一),360
【裁判日期】    950118
【裁判案由】    毒品危害防制條例
【裁判全文】
臺灣高等法院臺中分院刑事判決     94年度上更(一)字第360號
上  訴  人
即  被  告  戊○○
指定辯護人  本院公設辯護人  己○○
上列上訴人因違反毒品危害防制條例案件，不服臺灣南投地方法
院中華民國93年2月27日第一審判決（民國92年度訴字第326號，
起訴案號：臺灣南投地方法院檢察署民國92年度偵字第1168號）
，提起上訴，判決後經最法院發回更審，本院判決如下：
    主  文
原判決撤銷。
戊○○販賣第一級毒品，處有期徒刑柒年貳月。
扣案海洛因陸拾柒包（淨重計拾柒點伍伍公克）均沒收銷燬之。
    事  實
一、戊○○於民國（下同）82年間，因違反麻醉藥品管理條例案
    件，經臺灣臺中地方法院判處有期徒刑5年2月，上訴後經本
    院上訴駁回，於82年12月24日入監服刑，迨84年8月29日經
    假釋出獄付保護管束，保護管束屆滿期間為87年12月23日，
    嗣於86年間再犯麻醉藥品管理條例等案件，因撤銷假釋而入
    監執行殘行3年3月24日，於89年6月5日經假釋出獄而付保護
    管束，保護管束屆滿期間為92年3月22日，於假釋付保護管
    束期間，仍不知悔改，復基於意圖營利販賣第一級毒品海洛
    因之犯意，於92年3月11日自綽號叫「孫明華」及不詳年籍
    成年男子處，以新台幣（下同）7萬元購入第一級毒品海洛
    因一批，即分裝為67包（合計淨重17.55公克），伺機出售
    謀利。嗣於92年3月13日13時許，經警持台灣南投地方法院
    所核發搜索票在上開戊○○住處搜索，扣得其所有之海洛因
    67包，始循線查獲上情。
二、案經內政部警政署保安警察第三總隊第一大隊報告臺灣南投
    地方法院檢察署檢察官偵查起訴。
    理  由
一、訊據上訴人即被告戊○○（下稱被告）坦承於前開時地有被
    查獲右開海洛因67包，且係於被查獲前所2日以7萬元價金向
    綽號「孫明華」等不詳年籍資料之男子所購入之事實不諱，
    惟矢口否認有販賣第一級毒品之犯行，辯稱：右開海洛因係
    供伊自己施用，因伊施用之量較大，且買來時即已分裝，伊
    並未販賣海洛因云云。經查，扣案之右開海洛因67包經鑑定
    結果，均含第一級毒品海洛因成份，合計淨重17點55公克，
    有法務部調查局92年4月14日調科壹字第970001974號鑑定通
    知書1份在卷足憑（見偵查卷第66頁）。該67包海洛因淨重
    17點55公克，數量並非少數，且已分裝完成，顯係一次大量
    販入，欲分散販出之意圖甚為明顯，被告所辯與常情有違，
    委無可採。按所謂「販賣」，係指「販入」，及「賣出」兩
    種行為，唯不必兩者兼而有之，僅須意圖販賣海洛因以營利
    ，而有「販入」或「賣出」其中之一行為即足當之；又販賣
    海洛因乃重刑之罪，若無利可圖，自無人願意為之。被告甘
    冒被判重刑之風險，販入海洛因，欲分裝轉賣，其顯有營利
    之意圖甚明。被告以營利為目的，出以販賣海洛因之犯意而
    向「孫明華」販入海洛因命，其犯罪行為即已完成而既遂。
    。本件事證已明確，被告所辯及否認，旨在卸責，不足採信
    ，犯行堪以認定
二、核被告所為，係犯毒品危害防制條例第4條第1項之販賣第一
    級毒品罪。其販賣前之持有第一級毒品犯行已為販賣之高度
    行為所吸收，不另論罪。被告因一時貪慾致罹刑章，尚未出
    售海洛因即為警查獲，並未因而攫獲暴利，所以淪落至此，
    要係因毒癮難戒所致，此由被告因施用毒品經裁定觀察勒戒
    ，有前開臺灣南投地方法院檢察署刑案資料查註紀錄表及台
    灣高等法院被告全國前案紀錄表各1份可證，所生之危害，
    未若專以販毒維生之毒梟可比，情輕法重，犯罪之客觀情狀
    顯非不可憫恕，科以法定最低度之無期徒刑之刑，猶嫌過重
    ，爰依刑法第59條規定減輕其刑。原審為科刑之判決，固非
    無見，惟查：原審認被告為警查獲後，於偵查中，即主動供
    出其販賣之毒品，係由「孫明華」不詳年籍之成年男子所提
    供，由臺灣南投地方法院檢察署檢察官另案偵查中，乃依毒
    品危害防制條例第17條規定，減輕其刑，但經本院前審向臺
    灣南投地方法院檢察署函查結果，該署並未偵辦「孫明華」
    違反毒品危害防制條例案件情事，有該署投檢榮義93偵689
    字第08170號函附卷可稽（見本院前審卷第75頁），足見被
    告並無供出其販賣毒品之來源，因而查獲之事實。至於被告
    雖有提供林雄治，利國漢販賣毒品情資予該署，其中林雄治
    部分，已由該署分93年度偵字第334、689號偵查，經搜索無
    所獲，且傳拘林雄治未到案，已依法發布通緝中，而利國漢
    部分則未經偵辦（見同上函所述），亦均無查獲之情，況被
    告於本院前審亦供稱，本案被訴之毒品與林雄治、利國漢販
    賣之毒品無關（見本院前審卷第77頁），自均不能另依毒品
    危害防制條例第17條規定，減輕其刑，原審依此規定，遞減
    其刑，尚有違誤；又扣案之塑膠吸管1支，係被告供施用第
    二級毒品安非他命之用（已另案由檢察官聲請觀察勒戒），
    扣案空夾練袋600個，係被告賣胡椒蝦裝胡椒所用，均據被
    告供明，原判決認供本件犯罪所用之物，併予宣告沒收，亦
    有未合；本件係被告未及販出毒品即為警查獲，是以無販毒
    所得（理由詳如後述），原判決諭知販毒所得4千元宣告沒
    收，亦有誤認。被告上訴意旨，否認犯罪，雖無可取，但原
    判決既有上述可議之處，應由本院將原判決撤銷改判，爰審
    酌被告犯罪之動機、目的、販賣毒品危害社會治安、未販出
    得利即被查獲、犯罪後飾詞否認犯罪等一切情狀，量處如主
    文第2項所示之刑（本院本審未依毒品危害防制條例第17條
    ，遞減其刑，故處較原審為重之刑），以示懲儆。扣案之上
    開67包海洛因（淨重共17點55公克）係毒品，應依毒品危害
    防制條例第18條第1項前段之規定，沒收銷燬之；至扣案之
    空夾練袋600個，係被告賣胡椒蝦裝胡椒所用，並非供販賣
    第一級毒品所用之物，據其於本院本審供明，爰不予宣告沒
    收；又本件係被告未及販出毒品即為警查獲，是以無販毒所
    得應宣告沒收之問題。
三、公訴意旨另以：被告戊○○於上揭所述購得第一級毒品海洛
    因後，隨即於92年2月底某日起至同年3月13日13時許止，在
    南投縣水里鄉○○街1之32號，加價以海洛因每小包1千元價
    格（價格依重量而有不同），在南投縣水里鄉販賣予購買者
    。戊○○以上開方式，於右開時間內，連續在前揭地點，販
    賣第一級毒品海洛因予乙○○4次，得款4千元，因認被告有
    此部分違反毒品危害防制條例第4條第1項販售海洛因之犯嫌
    。公訴人認被告有此部分販賣海洛因行為，無非據證人乙○
    ○於於警訊、偵查中之證述，並有證人乙○○提供購毒用之
    1千元紙幣在卷，為其論據。惟訊之被告堅決否認有販賣海
    洛因予乙○○之犯行，辯稱：伊未與乙○○見到面，絕無販
    賣毒品與乙○○之情事等語。經查：
  (一)證人乙○○固於警詢、偵查中及原審分別證述向被告購買海
    洛因，其於警訊時證稱：「我直接騎機車至戊○○南投水里
    鄉○○街1-32號住所，將錢拿給戊○○，他就把海洛因毒品
    拿給我」、「我共向戊○○購買四次毒品海洛因，共4千元
    」（見偵查卷第20頁反面、第21頁），於偵查證稱；「（檢
    察官問：今日你因何事至戊○○水里鄉○○路1號之32去做
    何事？）是要去向他購買海洛因1千元。（之前曾向戊○○
    購買幾次價格為何？時間為何？）買4次，從今年2月底開始
    向他買，約3、4天買1次，每次購買1小包1千元，今天剛好
    要再向他買1千元，結果警察在內搜索而被帶回製作筆錄。
    （檢察官問：買毒品前有無事先聯絡？）沒有，直接去他家
    找他，每次都有找到人」（見偵查卷第41頁），其於原審證
    稱；「（辯護人問：交易地點及交易方式為何？）我去他家
    拿錢給他，我拿1千元給他，他就把東西給我。（辯護人問
    ：毒品如何包裝？）我買的東西是以小塑膠袋裝著，顏色是
    白色但不是純白色的。（檢察官問：你每次購買的毒品包裝
    是否如偵卷第34頁證物照片所示之包裝？）是，如偵卷第34
    頁上面第一張照片右下角所示之包裝，比較小包。（檢察官
    問你何時開始跟被告買毒品？）是我被警查獲前1個月，約
    是在92年2月份。（檢察官問：是否有在偵訊中所交付給檢
    察官的1千元現金？）是當時檢察官在偵訊時問我說我要買
    毒品的錢在哪，我告訴他在我身上。後來才拿出來。（檢察
    官問：每次跟被告買毒品多少錢？）現金1千元。（審判長
    補充訊問：你向被告買過幾次毒品？）4次，我買的次數不
    多，我前後只買過1個月，每次都是1千元」（見原審卷第78
    ～81頁）等語。
  (二)惟證人乙○○於原審另證稱：「我本來是要去那邊買東西，
    我聽說那邊有賣解疲勞的藥。（為何在警、偵訊中說你是要
    去上址買海洛因）因為當時警察拿毒品給我看說是海洛因。
    （這次吸食海洛因為何沒被勒戒）因為我不知道那是海洛因
    」（見原審卷第77、79頁），復於本院前原審證稱：「我是
    要去拿止痛藥。（為何警訊筆錄你說是海洛因）那是警員說
    扣案的是海洛因，但我拿的與被告的海洛因是否相同，我不
    清楚」（見本前審卷第121頁）等語，又證稱其並非向被告
    購買第一級毒品海洛因，乃警員依憑現場查獲之物品告知其
    所購買之物品為海洛因，乙○○此部分證詞內容與上證詞內
    容明顯有出入而非一致。證人乙○○於本院前審證稱：「（
    你跟警員所述的實在嗎）有一半是我說的寫的，有一半是警
    員自己寫的」（見本院前審卷第121頁），此情固為證人即
    製作警訊筆錄之警員甲○○於本院本審作證時否認，但證人
    乙○○上揭不利被告之證詞內容，是否屬實，仍應有積極事
    證予以相佐證，始能憑信。而乙○○於92年3月13日下午，
    經警員採集其尿液檢驗結果，未檢出嗎啡之反應，有台中縣
    衛生局檢驗尿水報告書、保安警察第三總隊第一大隊委託鑑
    驗尿液代號與真實姓名對照表等影本在卷可稽（見本院前審
    卷第108、109頁）。況且，乙○○於原審陳稱其未因施用毒
    品送觀察勒戒（見原審卷第79頁），卷附台灣高等法院被告
    全國前案紀錄表，亦記載乙○○並無前案資料。以上，均不
    足為乙○○於92年2月底起至同年3月13日止期間內，曾有施
    用第一級毒品海洛因行為之佐證。
  (三)綜上，證人乙○○之證詞前後不一致，且無其他積極事證佐
    證為真，不能僅據其證言遽為不利被告之認定，此外，本院
    復查無積極確切證據可資證明被告有公訴人所指販賣海洛因
    與乙○○之犯行，此部分犯罪不能證明，惟公訴人認此部分
    販出毒品事實，與上開認定販入毒品有罪部分為實質上一罪
    關係，此部分爰不另為無罪判決之諭知。
四、台灣南投地方法院檢察署移送併案意旨（94年度偵字第2649
    號）另以：被告戊○○涉嫌基於販賣第一級毒品海洛因之概
    括犯意，自不詳時間起，以受現金或蜂蜜等為代會，販賣第
    一級毒品海洛因予丁○○2次，因認被告此部分亦涉犯違反
    毒品危害防制條例第4條第1項販售海洛因之犯嫌。惟按連續
    犯，係以被告所為多次犯行，時間接近，手段相似，且係基
    於概括之犯意反覆而為，且觸犯構成要件相同之罪名，為其
    要件。本案被告經本院本審認定販入毒品時間係於92年3月
    11日，而移送併案意旨所指被告另有販賣毒品海洛因犯行之
    時間，依卷證資料所記載係於94年7月間，二者時間間隔有2
    年4月，被告顯然基於各別犯意而為之，難謂係基於概括犯
    意而為之連續犯，是以移送併案意旨所指被告之犯行，與本
    案犯，並無裁判上一罪關係，此部分未經檢察官起訴，本院
    自不得合併審判，應退回檢察官另行依法偵辦。
據上論斷，應依刑事訴訟法第369條第1項前段、第364條、第299
條第1項前段，毒品危害防制條例第4條第1項、第18條第1項前段
，刑法第11條前段、第59條，判決如主文。
本案經檢察官丙○○到庭執行職務。
中    華    民    國    95    年    1    月    18     日
            刑事第七庭  審判長法  官  林  榮  龍
                              法  官  許  秀  芬
                              法  官  江  錫  麟
上列正本證明與原本無異。
如不服本判決應於收受送達後十日內向本院提出上訴書狀，其未
敘述上訴之理由者並得於提起上訴後十日內向本院補提理由書（
均須按他造當事人之人數附繕本）。
                              書記官  劉  建  智
中    華    民    國    95    年    1    月    19     日
附錄本案論罪科刑法條：
毒品危害防制條例第4條第1項：
  販賣第一級毒品者，處死刑或無期徒刑；處無期徒刑者，得併
  科新臺幣1千萬元以下罰金。
                                                      Ａ


司法院資訊處製作；財團法人民間司法改革基金會備份。
